臺灣臺北地方法院刑事判決
111年度訴字第124號
公  訴  人  臺灣臺北地方檢察署檢察官
被      告  陳言新



上列被告因傷害案件，經檢察官提起公訴（110年度偵字第21361
號），本院判決如下：
    主  文
陳言新犯傷害罪，處拘役伍拾日，如易科罰金，以新臺幣壹仟元
折算壹日。
    事  實
一、陳言新係向張瑞欣承租臺北市○○區○○○路0段000號11樓之3（
    下稱系爭房屋）之房客。張瑞欣於系爭房屋之管理員反應系
    爭房屋內持續有抽油煙機之聲音吵到其他住戶，且陳言新可
    能已經搬離後，於民國110年3月4日下午3時許，偕同鎖匠洪
    錦華一同至系爭房屋大門外，欲開鎖進入系爭房屋關閉抽油
    煙機，嗣陳言新於洪錦華開鎖之際恰好返回系爭房屋，因認
    張瑞欣不應強行開鎖而心生不滿，與張瑞欣發生口角爭執之
    過程中，竟基於傷害之犯意，於同日下午3時50分許，伸出
    右手朝張瑞欣脖子之方向攻擊，手指並戳及張瑞欣之喉部，
    致張瑞欣受有喉部挫傷之傷害。
二、案經張瑞欣訴由臺北市政府警察局松山分局（下稱松山分局
    ）報告臺灣臺北地方檢察署檢察官偵查起訴。
    理  由
壹、程序部分
一、法院認為應科拘役、罰金或應諭知免刑或無罪之案件，被告
    經合法傳喚無正當理由不到庭者，得不待其陳述逕行判決，
    刑事訴訟法第306條定有明文。經查，被告陳言新經本院合
    法傳喚後，於111年5月26日之審理程序未到庭，雖其於111
    年5月24日以「大陸上海疫情處於動態式防疫清零措施，進
    出各區均有限制，加上臺北/桃園-上海航班影響」為由，向
    本院遞狀請假（見訴卷第155至157頁），然被告於110年5月
    21日出境至大陸地區後，數次以身體不適無法到庭而請假時
    ，均係提出「廣東省中醫院珠海醫院」之就醫、住院證明（
    見審訴卷第93至95頁，訴卷第35至37頁），依此，已難認被
    告係長期居住在上海，或上開上海疫情、航班之管制，與被
    告返臺就審有何關聯。再參本案於110年9月11日繫屬本院迄
    今已近9個月，被告均未返臺，嗣本院通知被告應盡速返臺
    進行後續審理程序，並請其陳報預計返臺之日期後，被告仍
    遲未表明其可出庭之時間，亦未能提出其他足以釋明其有何
    不得返臺、出庭之身體狀況，更未能提出其仍在住院中之醫
    療證明，僅稱「在陳報人病情未穩定且返臺隔離規定未縮短
    天數下，不宜返臺參加審理」、「請在合法前提下，安排被
    告不須親自到庭，又不影響其權益，進行後續審理程序」、
    「有沒可能再申請一次簡易判決？希望庭上以影片作判定」
    等語（見訴卷第51、77頁），顯見其並無到庭接受審判之意
    願，亦不能認被告上開請假具有正當理由。又本案經本院審
    理後，認係應科拘役之案件，爰依前揭規定，不待被告陳述
    逕行判決。
二、本判決下述所引用被告以外之人於審判外之言詞或書面陳述
    ，檢察官、被告迄言詞辯論終結前均未聲明異議，本院審酌
    上開證據資料作成時之情況，尚無違法不當及證明力明顯過
    低之情形，而認以之作為證據應屬適當，依刑事訴訟法第15
    9條之5規定，均有證據能力。
三、至本判決其餘認定犯罪事實之非供述證據，與本案待證事實
    間均具關聯性，且無證據足認係公務員違背法定程序所取得
    ，依刑事訴訟法第158條之4規定之反面解釋，亦均有證據能
    力。
貳、實體部分
一、認定事實所憑之證據及理由：
  ㈠訊據被告固不否認其有於前揭事實欄所示之時間，返回系爭
    房屋時發現告訴人張瑞欣（下稱告訴人）正偕同證人即鎖匠
    洪錦華（下稱洪錦華）開鎖，因此與告訴人發生口角爭執，
    爭執過程中，有朝告訴人方向伸出右手及以手指筆劃、指點
    之事實，然矢口否認有何傷害之犯行，並辯稱：案發現場之
    監視錄影器畫面僅能證明告訴人與被告發生口角爭執，且當
    被告右手動作較大而伸向告訴人時，告訴人身旁之女子（即
    A女）即抬舉雙手阻擋，無法判斷被告之身體有接觸或碰撞
    到告訴人，蓋若被告右手有觸碰到告訴人頭頸部，告訴人頭
    部應會立即朝後傾斜，然而告訴人卻是重心不穩往後倒，可
    見可能是A女觸碰所致，與被告無關，亦難認被告主觀上有
    何傷害之犯意云云。
　㈡被告係向告訴人承租系爭房屋之房客，告訴人於110年3月4日
    下午3時許，偕同洪錦華一同至系爭房屋大門外，欲開鎖進
    入系爭房屋，然被告於洪錦華開鎖之際，即返回系爭房屋，
    見此情形與告訴人發生口角爭執，被告於爭執過程中曾朝告
    訴人脖子方向伸出右手。嗣告訴人離開系爭房屋後，於同日
    下午4時53分至國防醫學院三軍總醫院松山分院（下稱三總
    松山分院）急診，經醫師診斷為「喉部挫傷」等情，為被告
    所不爭執，並有本院勘驗案發時系爭房屋大門外走廊監視錄
    影器畫面之勘驗筆錄及附件（見訴卷第86至93頁）、三總松
    山分院附設民眾診療服務處診斷證明書（見偵卷第15頁）、
    函文及檢附之病歷紀錄單（見訴卷第133至136頁）在卷可憑
    ，是此部分之事實，首堪認定。
　㈢關於告訴人受傷及至醫院就診之過程，有下列證據可參：
　1.告訴人於警詢中證稱：我於110年3月3日晚上8時接到系爭房
    屋所在大廈之詹姓管理員電話，稱有鄰居告訴他系爭房屋之
    租客好像搬走，但抽油煙機連續2天沒有關已經吵到住戶，
    要求我來處理。故我於110年3月4日下午至系爭房屋，先是
    詢問詹姓管理員近期有無看到房客即被告，詹姓管理員稱今
    年2月初時好像有見過，但不太確定，也不知被告是否已搬
    離系爭房屋。我上樓後於屋外確實有聽見抽油煙機的聲音，
    但我按門鈴都沒有人應門，所以我轉而向隔壁鄰居詢問狀況
    ，該鄰居稱於3月2日上午10時有看到被告與搬家公司來搬家
    ，我有進入鄰居屋內，發現隔壁抽油煙機聲音真的很大聲，
    我只好請鎖匠來開門，想要關掉抽油煙機，而鎖匠正在開鎖
    時，被告就回來了，我和被告發生爭吵，他就突然攻擊我的
    喉部，是以徒手的方式攻擊，我因此喉部受傷等語（見偵卷
    第11至12頁）。再於本院審理中結證稱：我有將系爭房屋出
    租給被告，我於110年3月4日下午3時50分許，有請鎖匠打開
    系爭房屋，那天我是經管理員電話通知，他告訴我隔壁的鄰
    居反應系爭房屋裡的抽油煙機沒有關，非常吵，已經連續兩
    天都沒有關，希望我去關抽油煙機。我剛開始有先確認被告
    是不是搬走了，我有跟管理員確認，我也有去按門鈴問鄰居
    是否有看到我的房客搬走，他說他確實有看到我的房客已經
    搬走，我有到鄰居的房子內去聽，果然我們的抽油煙機吵到
    人家，那時候我才請鎖匠去開門。我的鎖匠正在開門時，被
    告就上來，他非常兇一直罵幫我開鎖的人，我跟被告解釋我
    是因為鄰居說你房子裡面的抽油煙機沒有關，被通知才過來
    ，他一直大小聲、一直罵，我正在跟他解釋這件事，他就突
    然動手攻擊我，我也嚇了一跳，他當時直接用大拇指戳我的
    喉嚨，四隻手指要掰著我的脖子，他還想要繼續對我喉嚨施
    力，我嚇到整個人往後退，那個力道很大，我姐姐剛好在旁
    邊，她看到被告出手攻擊我就立刻把被告推開，被告才停止
    攻擊。過程中被告有碰到我的脖子，他的手是因為我姊姊推
    開才離開，因為被告用大拇指戳我的時候力道很大，所以我
    往後傾，我往後傾時被告立刻用另外四隻手指頭要抓住我脖
    子，因為被告已經使用暴力在攻擊我，我姐姐嚇到立刻報警
    ，後來被告有進去系爭房屋內，我就趕快離開，怕他再次攻
    擊我，我是在同棟大樓等警察來，警察跟我說如果要提告須
    要先去驗傷，跟警察在那邊講了一會兒後，我就到醫院驗傷
    ，我記得案發是3點多，大約4、5點多我就立刻去驗傷等語
    （見訴卷第183至187頁）。
　2.證人即案發時在現場開鎖之洪錦華則於警詢中證稱：我不認
    識被告、告訴人，但110年3月4日下午3時50分我有至系爭房
    屋開鎖，委託我開鎖的人告訴我他忘記帶鑰匙出門須要開鎖
    ，所以請我過去。我去現場後，委託我的人才跟我說他把那
    間房子租出去了，他是房東，因為屋內的抽油煙機聲非常大
    ，當時我在現場也清楚聽見抽油煙機聲，他希望請我把鎖打
    開讓他進去把抽油煙機關掉，我有告知他這種情形不能隨便
    開鎖進去，他跟我說房客已經好幾個月沒有繳房租，另外隔
    壁鄰居也有跟他說房客昨天晚上有搬東西走，我有跟房東說
    那個鎖要工具去破壞他，我還沒有開始動手破壞鎖的時後，
    房客就回來了，房客口氣很不好，說房東憑什麼開他的鎖，
    這時我就停止動作，收拾我的工具包，我沒有親眼目睹他們
    是否互毆，但是我有聽到房東說：「你怎麼可以動手打人」
    ，後來我就拿起我的包包跟房東說沒有我的事情，我要先走
    而離開現場等語（見偵卷第52至53頁）。
　3.本院勘驗案發時系爭房屋大門走廊之監視錄影器影像，勘驗
    結果如下（見訴卷第86至93頁）：
編號 影像 說明 1  畫面一開始，可見一身著黑色長袖上衣、灰色長褲之男子（依卷內資料為告訴人，下稱告訴人）及一身著黑色上衣、黑色長褲之人（依卷內資料為鎖匠，下稱鎖匠），站在走廊中間右側住戶（依卷內資料為臺北市○○區○○○路0段000號11樓之3住戶，即系爭房屋）門外，該時系爭房屋之鐵門緊閉，門外放有一黑色工具箱。 2  鎖匠從工具箱拿取工具，並開始嘗試開鎖，告訴人則站於一旁觀看。於15：48：22時，系爭房屋左邊另一住戶（下稱隔壁房屋）之鐵門開啟，有一人打開鐵門探頭出來看向系爭房屋。 3  於15：48：39時，有一身著連身風衣之女子（下稱A女），從隔壁房屋走出，關上該戶鐵門後，走向告訴人及鎖匠，似在與其等交談，過程中鎖匠均仍嘗試開鎖。 4   鎖匠繼續開鎖期間，於15：49：21時，有一身著深藍色短袖上衣、黑色長褲、身材壯碩之男子（依卷內資料為被告，下稱被告）走入畫面之走廊，被告出現時右手持有鑰匙，告訴人及A女均看向被告，被告走至系爭房屋門外後，即與告訴人站在門外交談。 5  15：49：35時，隔壁房屋鐵門再次開啟，另一名白色連身外套之女子（下稱B女）探頭看向系爭房屋，B女並於15：49：44時走向A女交談，A女及B女隨即走回隔壁房屋，過程中告訴人與被告均在交談，雙方均有以手指點、比劃的情形。    6  鎖匠持續背對著被告及告訴人在開鎖，被告及告訴人仍持續在交談，告訴人不時以手指向系爭房屋，兩人交談時的位置相當靠近。 A女則於15：50：22時，再度走出隔壁房屋，站在告訴人身旁。 7  15：50：28時，被告開始與鎖匠交談，手指著鎖匠的方向，鎖匠隨即蹲下並低頭翻找工具箱。 8  鎖匠正在低頭翻找工具箱，於15：50：34時，被告突然側身面向告訴人，右手向告訴人方向伸出，被告右手伸出的位置是在告訴人的頭頸部左右。被告伸手後，原先站在告訴人旁邊的A女，立即往前、阻擋在被告與告訴人中間，雙手抬舉，有分開被告與告訴人的舉動。告訴人亦隨即舉起雙手，似是以前肘阻擋，隨即因重心不穩而往後倒退，並因受力而有身體倒向後方走廊牆壁的情形，被告於此過程中，身體亦略向告訴人的方向傾斜。 被告收回右手後，面向站在牆壁前的告訴人及A女，繼續交談。       9  被告與告訴人、A女交談的過程中，B女亦於隔壁房屋門口張望，並於15：50：39時走出，走至告訴人身旁，並拉住告訴人的手臂，與告訴人交談。    10  被告於15：50：49時開啟系爭房屋的鐵門，於15：50：53時，走進系爭房屋、關上鐵門。 A女、B女、告訴人則陸續自鏡頭方向離去，A女、告訴人離去時均一邊在使用手機，鎖匠則在門口背起其工具箱。 （影像結束）    
　4.觀諸告訴人於警詢及本院審理中之證述，前後始終一致，除
    無矛盾或明顯違背常情之處外，告訴人所證述關於其前往系
    爭房屋之原因、聽聞屋內有抽油煙機聲音而欲開鎖、委請鎖
    匠到場、被告於開鎖前到場時有所不滿，與其發生爭執等情
    ，均與洪錦華證述告訴人告知之開鎖原因、確有在屋外聽聞
    抽油煙機聲音、被告於開鎖期間到場並與告訴人發生爭執之
    情節互核一致。而告訴人證述關於被告於爭執過程中，突然
    向其伸出右手，以手指戳住喉嚨之方式攻擊其，其姊立刻將
    被告推開，然其已因被告之力道很大而重心不穩往後倒，案
    發後其姊有報警，並與其一同離開現場，被告則進入系爭房
    屋等情，亦與本院勘驗系爭房屋大門走廊之監視錄影器影像
    ，顯示被告係於告訴人與鎖匠開鎖之期間出現（勘驗影像編
    號4），與告訴人以手指點、比劃交談（勘驗影像編號5、6
    ），嗣告訴人與洪錦華交談（勘驗影像編號7），洪錦華低
    頭翻找工具箱時，被告係「突然」側身轉向告訴人，右手向
    告訴人頭頸部之方向伸出，告訴人之姊（即A女）見此行為
    後，立即阻擋在被告與告訴人中間，抬舉雙手分開兩人，告
    訴人亦以前肘阻擋，隨即因重心不穩而往後倒退，被告則於
    此過程中身體略向告訴人之方向傾斜（勘驗影像編號8），
    緊接著被告進入系爭房屋、告訴人之姊則使用手機，與告訴
    人一同離去（勘驗影像編號10）之情節相符。審酌被告於口
    角爭執過程中，突然向告訴人「頭頸部」方向「伸出右手」
    ，上開伸手舉動與單純之指點、比劃不同（勘驗影像編號5
    、6），且由身材壯碩之被告，於動手後身體係朝告訴人方
    向傾斜一節，亦可知被告伸手時必有朝告訴人方向施加相當
    之推進力道，否則難認身材明顯較被告矮小之告訴人之姊，
    有何立即抬舉雙手分開告訴人與被告之必要，告訴人又何舉
    起手臂阻擋、「依被告施力方向」而重心不穩、向後傾倒，
    復當場指責告訴人「怎麼可以動手打人」之理由，由此足見
    告訴人上開證述其遭被告傷害之經過，應屬實情，堪以採信
    。
　5.再由案發當日之時序以觀，被告係於下午3時49分出現在系
    爭房屋大門外，並於該時起與告訴人發生爭執，再於下午3
    時50分身朝告訴人頭頸部方向伸出右手，接著告訴人之姊介
    入告訴人與被告中間、告訴人因重心不穩向後倒退、告訴人
    之姊開始使用手機、被告進入系爭房屋，嗣告訴人隨即於下
    午4時53分至三總松山分院急診檢傷，經急診醫師在病歷上
    記載：「頸部外傷頸部鈍傷」、「Constusion of throat（
    喉嚨挫傷）」、「mild redness of anterrior neck（頸前
    發紅）」等語（見訴卷第135至136頁），明確診斷告訴人受
    有頸部鈍傷、喉嚨挫傷之傷勢，告訴人復於下午6時17分至
    松山分局報案，對被告提出傷害告訴，清楚指述其當日下午
    遭被告攻擊之經過（見偵卷第11頁調查筆錄），可證告訴人
    係在與被告發生爭執之密接時間內，即因遭被告動手之位置
    「頸前發紅、喉嚨挫傷」，而接連至醫院就診及警察局報警
    ，並無拖延耽擱或其他外力介入之情，更可認告訴人所受之
    傷害，確係於當日與被告就本案房屋發生爭執時，遭被告徒
    手攻擊頸部、喉嚨所致無訛。
　㈣被告雖辯稱案發時告訴人之姊有抬舉雙手阻擋，錄影內容無
    法判斷被告之身體有接觸或碰撞到告訴人，且若被告右手有
    觸碰到告訴人頭頸部，告訴人頭部應會立即朝後傾斜，然告
    訴人係重心不穩往後倒，可見可能係遭告訴人之姊觸碰始會
    重心不穩，與被告無關云云。然觀上開勘驗結果可知，被告
    伸手攻擊告訴人頭頸部，至告訴人因重心不穩往後倒退之時
    間不到1秒（即影像編號8，畫面顯示時間15:50:34），衡以
    被告與告訴人無論在身高、身形上均有相當之差距，在被告
    朝告訴人方向伸手、施加力量之情形下，告訴人於被告攻擊
    之同時，即因受力過大而全身重心不穩、往後倒退，實屬正
    常，是被告辯稱告訴人如係頸部遭受攻擊，應先頭部朝後傾
    斜，本案並未如此，可見可能係告訴人之姊觸碰到告訴人，
    與被告無關云云，即不足採。
　㈤綜上所述，被告前揭所辯，並不足採，本案事證明確，其犯
    行堪以認定，應予依法論科。　 
二、論罪科刑：
  ㈠核被告所為，係犯刑法第277條第1項之傷害罪。
　㈡爰以行為人之責任為基礎，審酌本案衝突發生之原因，係告
    訴人因認被告搬離系爭房屋，為確保屋內之抽油煙機運作聲
    音不致干擾他人，而委請鎖匠強制打開系爭房屋之門鎖，被
    告見此情形有所不滿，固非無由，然被告卻未能克制情緒，
    以理性溝通解決租賃爭執，恣意於爭執中出手攻擊告訴人之
    頸部，顯然不尊重他人之身體及健康，行為自屬不該。參以
    被告於犯後始終否認犯行，未向告訴人表示任何歉意，亦未
    實際賠償告訴人所受損害之犯後態度，以及被告攻擊告訴人
    之部位，乃人體重要且脆弱之喉頸部位置，告訴人之傷勢為
    喉部挫傷。兼衡被告過往素行良好、以徒手攻擊告訴人之犯
    罪手段、犯罪動機、目的，及其自述碩士畢業，係從事電腦
    工程師之工作，家庭經濟狀況小康之生活狀況（見偵卷第7
    頁）等一切情狀，量處如主文所示之刑，並諭知易科罰金之
    折算標準。
據上論斷，應依刑事訴訟法第299條第1項前段（依法院辦理刑事
訴訟案件應行注意事項第159點，判決書據上論結部分，僅引用
應適用之程序法條）、第306條，判決如主文。　
本案經檢察官陳慧玲提起公訴，由檢察官楊淑芬到庭執行職務。
中　　華　　民　　國　　111 　年　　6 　　月　　16　　日
              刑事第十庭    審判長法  官  林孟皇
　　　　　　　
                                  法  官  趙書郁 
　　　　　　　　　　　　　　　　　
                                  法  官  林柔孜　
上正本證明與原本無異。 
如不服本判決應於收受送達後20日內向本院提出上訴書狀，並應
敘述具體理由；其未敘述上訴理由者，應於上訴期間屆滿後20日
內向本院補提理由書（均須按他造當事人之人數附繕本）「切勿
逕送上級法院」。告訴人或被害人如對於本判決不服者，應具備
理由請求檢察官上訴，其上訴期間之計算係以檢察官收受判決正
本之日期為準。 因疫情而遲誤不變期間，得向法院聲請回復原
狀。
                                  書記官  林柏瑄 
中　　華　　民　　國　　111 　年　　6 　　月　　16　　日
附錄論罪科刑法條：
中華民國刑法第277條
傷害人之身體或健康者，處5年以下有期徒刑、拘役或50萬元以
下罰金。
犯前項之罪，因而致人於死者，處無期徒刑或7年以上有期徒刑
；致重傷者，處3年以上10年以下有期徒刑。